---
title: "Lab 06 - ME315"
author: "Sarah Mariuci"
format: typst
editor: visual
---

```{r}
library(RSQLite) 
library(DBI) 
library(dplyr) 
library(stringr)
```

1. Baixe o arquivo disco.db e armazene na variável path o caminho completo (pasta) na qual o arquivo foi gravado. Utilize o comando file.path() para combinar a variável path com o nome do arquivo (disco.db) e obter o nome do arquivo com seu respectivo caminho. Armazene este resultado na variável fname.
```{r}
# Define o caminho do diretório (substitua pelo seu diretório local) 
path <- "dados" 
# Combina o diretório com o nome do arquivo 
fname <- file.path(path, "disco.db")
```

2. Utilizando o pacote RSQLite, conecte-se ao arquivo de banco de dados. Armazene a conexão na variável conn.
```{r}
conn <- dbConnect(RSQLite::SQLite(), fname)
```

3. Liste as tabelas existentes no banco de dados.
```{r}
dbListTables(conn)
```

4. Identifique os nomes de todas as colunas existentes na tabela customers.
```{r}
dbListFields(conn, "customers")
```

5. Utilizando apenas SQLite, com o apoio do comando dbGetQuery, identifique quantos clientes estão atualmente cadastrados neste banco de dados.
```{r}
dbGetQuery(conn, "SELECT COUNT(*) AS total_clientes FROM customers;")
```

6. Utilizando apenas SQLite, identifique o número de países diferentes em que moram os clientes encontrados acima.
```{r}
dbGetQuery(conn, "SELECT COUNT(DISTINCT Country) AS total_paises FROM customers;")
```

7. Utilizando apenas SQLite, quantos clientes existem por país? A tabela resultante deve conter o nome do país e a respectiva contagem, além de ser ordenada de maneira decrescente pela referida contagem.
```{r}
sql_clientes_pais <- " 
SELECT Country, COUNT(*) AS total_clientes 
FROM customers 
GROUP BY Country 
ORDER BY total_clientes DESC; " 
dbGetQuery(conn, sql_clientes_pais)
```

8. Quais são os 5 países com mais clientes registrados? Use apenas SQLite.
```{r}
sql_top5_paises <- " 
SELECT Country, COUNT(*) AS total_clientes 
FROM customers 
GROUP BY Country 
ORDER BY total_clientes DESC 
LIMIT 5; " 
dbGetQuery(conn, sql_top5_paises)
```

9. Quais são os países registrados que possuem apenas 6 letras no nome?
```{r}
paises_6_letras <- dbGetQuery(conn, "SELECT DISTINCT Country FROM customers;") |>
  filter(str_length(Country) == 6)

paises_6_letras
```

10. Quais foram as músicas compradas por clientes brasileiros?
```{r}
customers_df <- dbGetQuery(conn, "SELECT * FROM customers;") 
invoices_df <- dbGetQuery(conn, "SELECT * FROM invoices;") 
invoice_items_df <- dbGetQuery(conn, "SELECT * FROM invoice_items;") 
tracks_df <- dbGetQuery(conn, "SELECT * FROM tracks;")

musicas_brasileiros_dplyr <- customers_df |>
  filter(Country == "Brazil") |>
  inner_join(invoices_df, by = "CustomerId") |>
  inner_join(invoice_items_df, by = "InvoiceId") |>
  inner_join(tracks_df, by = "TrackId") |>
  select(Name) |>
  distinct() |>
  arrange(Name) 

head(musicas_brasileiros_dplyr)
```

11. Desconecte do banco de dados.
```{r}
dbDisconnect(conn)
```


## Horário de conclusão

```{r}
Sys.setenv(TZ = "America/Sao_Paulo")
Sys.time()
```

