---
title: "Lab04_Mariuci"
author: "Sarah Mariuci"
format: typst
editor: visual
---

## Lab 04 - Importação de Dados Retangulares - Excel

Q1. Carregue os pacotes readxl e tidyverse.
```{r}
#install.packages('readxl')
#install.packages('tidyverse')
library(readxl)
library(tidyverse)
```

Q2. Crie uma variável chamada fname que contenha o caminho para o arquivo WDIEXCEL.xlsx, disponível no seu diretório de dados. Confirme que o R identifica a existência do arquivo utilizando o comando file.exists
```{r}
fname <- "Data/WDIEXCEL.xlsx"
file.exists(fname)
```

Q3. Leia a planilha “Country” e armazene no objeto countries.
```{r}
countries <- read_excel(fname, sheet = "Country")

```

Q4. Mantenha apenas os registros de 5 países (Brasil e outros 4 de sua escolha).
```{r}
codigos_escolhidos <- c("BRA", "ARG", "USA", "AGO", "PRT")
paises <- countries |> 
  filter(`Country Code` %in% codigos_escolhidos)
paises |> 
  select('Short Name')
```

Q5. Leia a planilha “Data” e armazene no objeto WDI.
```{r}
# Nota de reprodutibilidade: A planilha original em Excel (.xlsx) excede o limite de 1GB de RAM do Posit Cloud. Para evitar travamentos, a aba "Data" foi convertida para CSV ("WDICSV.csv"), permitindo uma leitura rápida e idêntica dos dados.
#WDI <- read_csv("data/WDICSV.csv")

library(tidyverse)

# 1. Função callback para filtrar e selecionar colunas em cada lote
processa_WDI <- function(input, pos) { 
  input |> 
    filter(`Country Code` %in% paises$`Country Code`) |>     
    select( 
      `Country Code`, 
      `Indicator Code`,
      `1960`:`2018`
    )
}

# 2. Leitura otimizada por blocos (chunks) do arquivo CSV
WDI <- read_csv_chunked(
  "Data/WDICSV.csv",
  callback = DataFrameCallback$new(processa_WDI),
  chunk_size = 100000,
  show_col_types = FALSE
)

# 3. Visualiza o resultado
head(WDI)
```


Q6. Selecione apenas as colunas:

- Country Code
- Indicator Code
- E todos os anos de 1960-2018
```{r}
WDI_selecionado <- WDI |> 
  select('Country Code', 'Indicator Code', '1960':'2018')
```

Q7. Confirme se os dados wm WDI estão em formato tidy. Se não estiverem, transforme-os para tal formato. Faça de forma que exista uma coluna referente ao ano chamada YEAR.
```{r}
head(WDI_selecionado)
WDI_tidy <- WDI_selecionado |> 
  pivot_longer(
    cols = `1960`:`2018`,                     
    names_to = "YEAR",                        
    values_to = "VALUE",                     
    names_transform = list(YEAR = as.integer) 
  )
```

Q8. Confirme se a coluna referente ao ano está em formato inteiro.
```{r}
is.integer(WDI_tidy$YEAR)
```

Q9. Para o objeto WDI, mantenha apenas os registros dos países listados em countries. Selecione as colunas:

- Country Code
- Short Name
- YEAR
- SP.DYN.CBRT.IN
```{r}
WDI_filtrado <- WDI_tidy |> 
  filter(`Indicator Code` == "SP.DYN.CBRT.IN") |> 
  rename(SP.DYN.CBRT.IN = VALUE)

WDI_final <- WDI_filtrado |> 
  inner_join(paises, by = "Country Code") |> 
  select(`Country Code`, `Short Name`, YEAR, SP.DYN.CBRT.IN)
```

Q10. Ordene o objeto de forma que, para cada país, as informações estejam ordenadas por ano.
```{r}
WDI_ordenado <- WDI_final |> 
  arrange(`Short Name`, YEAR)
```

Q11. Construa um gráfico de linhas, usando o pacote ggplot2, que tenha no eixo X a variável YEAR, no eixo Y a variável SP.DYN.CBRT.IN e que cada linha corresponda a um país diferente.
```{r}
library(ggplot2)

ggplot(WDI_ordenado, aes(x = YEAR, y = SP.DYN.CBRT.IN, color = `Short Name`, group = `Short Name`)) +
  geom_line(linewidth = 1) +
  geom_point(size = 1.5, alpha = 0.8) +
  labs(
    title = "Evolução da Taxa Bruta de Natalidade (1960-2018)",
    subtitle = "Comparativo temporal entre os 5 países selecionados",
    x = "Ano (YEAR)",
    y = "Taxa de Natalidade (SP.DYN.CBRT.IN)",
    color = "País"
  ) +
  theme_minimal()
```

## Horário de conclusão

```{r}
Sys.setenv(TZ = "America/Sao_Paulo")
Sys.time()
```



