---
title: "Lab02_Sarah_Mariuci"
author: "Sarah Mariuci"
format: typst
editor: visual
---

## Lab 02 ME315

```{r}

library(readr)
library(dplyr)
library(ggplot2)
```

#### Tarefa

- Lendo 100.000 observações por vez (se você acredita que seu computador não tem memória suficiente, utilize 10.000 observações por vez), **determine o percentual de vôos por Cia. Aérea que apresentou atraso na chegada (`ARRIVAL_DELAY`) superior a 10 minutos**. As companhias a serem utilizadas são: **AA, DL, UA e US**. A estatística de interesse deve ser calculada para *cada um dos dias de 2015*. Para a determinação deste percentual de atrasos, apenas verbos do pacote `dplyr` e comandos de importação do pacote `readr` podem ser utilizados. Os resultados para cada Cia. Aérea devem ser apresentados em um formato de **calendário**.

#### Instruções

1.  Quais são as estatísticas suficientes para a determinação do percentual de vôos atrasados na chegada (`ARRIVAL_DELAY > 10`)?

**Resposta:** Para calcular esse percentual de vôos atrasados precisamos contar:

- Quantos vôos tiveram `ARRIVAL_DELAY > 10`
- Quantos vôos tiveram no total

em cada um dos dias/mês/companhia.

2.  Crie uma função chamada getStats que, para um conjunto de qualquer tamanho de dados provenientes de `flights.csv.zip`, execute as seguintes tarefas (usando apenas verbos do `dplyr`:

<!-- -->

a.  Filtre o conjunto de dados de forma que contenha apenas observações das seguintes Cias. Aéreas: AA, DL, UA e US;
b.  Remova observações que tenham valores faltantes em campos de interesse;
c.  Agrupe o conjunto de dados resultante de acordo com: dia, mês e cia. aérea;
d.  Para cada grupo em b., determine as estatísticas suficientes apontadas no item 1. e os retorne como um objeto da classe `tibble`;
e.  A função deve receber apenas dois argumentos: i. `input`: o conjunto de dados (referente ao lote em questão); ii. `pos`: argumento de posicionamento de ponteiro dentro da base de dados. Apesar de existir na função, este argumento não será empregado internamente. **É importante** observar que, sem a definição deste argumento, será impossível fazer a leitura por partes.

```{r}
library(readr)
library(dplyr)

getStats <- function(input, pos) {
  input |>
    filter(
      AIRLINE %in% c("AA", "DL", "UA", "US"),
      !is.na(ARRIVAL_DELAY)
    ) |>
    group_by(YEAR, MONTH, DAY, AIRLINE) |>
    summarise(
      voos_atrasados = sum(ARRIVAL_DELAY > 10), 
      total_voos = n(),                     
      .groups = "drop"                  
    )
}
```

3.  Utilize alguma função `readr::read_***_chunked` para importar o arquivo `flights.csv.zip`.

<!-- -->

a.  Configure o tamanho do lote (chunk) para 100 mil registros;
b.  Configure a função de callback para instanciar DataFrames aplicando a função getStats criada acima;
c.  Configure o argumento col_types de forma que ele leia, diretamente do arquivo, apenas as colunas de interesse (veja nota de aula para identificar como realizar esta tarefa);

```{r}
library(readr)

df_stats <- read_csv_chunked(
  file = "flights.csv",
  callback = DataFrameCallback$new(getStats), 
  chunk_size = 100000,                         
  col_types = cols_only(                       
    YEAR = col_integer(),
    MONTH = col_integer(),
    DAY = col_integer(),
    AIRLINE = col_character(),
    ARRIVAL_DELAY = col_double()
  )
)

head(df_stats)
```

4.  Crie uma função chamada computeStats que:

<!-- -->

a.  Combine as estatísticas suficientes para compor a métrica final de interesse (percentual de atraso por dia/mês/cia aérea);
b.  Retorne as informações em um `tibble` contendo apenas as seguintes colunas:
    i.  `Cia`: sigla da companhia aérea;
    ii. `Data`: data, no formato AAAA-MM-DD (dica: utilize o comando `as.Date`);
    iii. `Perc`: percentual de atraso para aquela cia. aérea e data, apresentado como um número real no intervalo \[0,1\].

```{r}
computeStats <- function(stats) {
  stats |>
   
    group_by(YEAR, MONTH, DAY, AIRLINE) |>
    
    summarise(
      atrasados_total = sum(voos_atrasados),
      voos_total = sum(total_voos),
      .groups = "drop"
    ) |>
    
    mutate(
      Cia = AIRLINE,
      Data = as.Date(paste(YEAR, MONTH, DAY, sep = "-")),
      Perc = atrasados_total / voos_total
    ) |>
    
    select(Cia, Data, Perc)
}

```

5.  Produza um mapa de calor em formato de calendário para cada Cia. Aérea.

<!-- -->

a.  Instale e carregue os pacotes `ggcal` e `ggplot2`.
b.  Defina uma paleta de cores em modo gradiente. Utilize o comando `scale_fill_gradient`. A cor inicial da paleta deve ser `#4575b4` e a cor final, `#d73027`. A paleta deve ser armazenada no objeto `pal`.
c.  Crie uma função chamada `baseCalendario` que recebe 2 argumentos a seguir: `stats` (`tibble` com resultados calculados na questão 4) e `cia` (sigla da Cia. Aérea de interesse). A função deverá:
d.  Criar um subconjunto de stats de forma a conter informações de atraso e data apenas da Cia. Aérea dada por cia.

<!-- -->

i.  Para o subconjunto acima, montar a base do calendário, utilizando `ggcal(x, y)`. Nesta notação, `x` representa as datas de interesse e `y`, os percentuais de atraso para as datas descritas em `x`.
ii. Retornar para o usuário a base do calendário criada acima.
iii. Executar a função `baseCalendario` para cada uma das Cias. Aéreas e armazenar os resultados, respectivamente, nas variáveis: `cAA`, `cDL`, `cUA` e `cUS`.

<!-- -->

e.  Para cada uma das Cias. Aéreas, apresente o mapa de calor respectivo utilizando a combinação de camadas do `ggplot2`. Lembre-se de adicionar um título utilizando o comando `ggtitle`. Por exemplo, `cXX + pal + ggtitle("Titulo")`.

```{r}
library(ggcal)
baseCalendario <- function(stats, cia) {
  sub_stats <- stats |> 
    filter(Cia == cia)
  
  calendario_base <- ggcal(sub_stats$Data, sub_stats$Perc)
  return(calendario_base)
}

cAA <- baseCalendario(computeStats(df_stats), "AA")
cDL <- baseCalendario(computeStats(df_stats), "DL")
cUA <- baseCalendario(computeStats(df_stats), "UA")
cUS <- baseCalendario(computeStats(df_stats), "US")


pal <- scale_fill_gradient(low = "#4575b4", high = "#d73027")

cAA + pal + ggtitle("Calendário de Atrasos 2015 - American Airlines (AA)")
cDL + pal + ggtitle("Calendário de Atrasos 2015 - Delta Air Lines (DL)")
cUA + pal + ggtitle("Calendário de Atrasos 2015 - United Airlines (UA)")
cUS + pal + ggtitle("Calendário de Atrasos 2015 - US Airways (US)")
```

### Horário de conclusão

```{r}
Sys.setenv(TZ = "America/Sao_Paulo")
Sys.time()
```
