---
title: "Lista 03 - ME315"
author: "Sarah Mariuci"
format: typst
editor: visual
---

```{r}
library(DBI)
library(RSQLite)

con <- dbConnect(SQLite(), "me315.sqlite")
```

```{sql connection=con}
SELECT * FROM PRESERVE
```


# Lista

1.  Exiba os valores de STATE e FEE da tabela PRESERVE mas sem duplicados.
```{sql connection=con}
SELECT DISTINCT STATE, FEE FROM PRESERVE
```

2. Exiba todos os valores de `DNO` na tabela `EMPLOYEE.` Não exiba valores duplicados.
```{sql connection=con}
SELECT DNO FROM EMPLOYEE
```

3.  Execute as QUERYS a seguir. Examine as tabelas resultantes e faça as observações relevantes.
- `SELECT DNO, SALARY FROM EMPLOYEE`
- `SELECT DISTINCT DNO, SALARY FROM EMPLOYEE`
- `SELECT DISTINCT DNO, SALARY FROM EMPLOYEE ORDER BY DNO, SALARY`
```{sql connection=con}
SELECT DNO, SALARY FROM EMPLOYEE
```

```{sql connection=con}
SELECT DISTINCT DNO, SALARY FROM EMPLOYEE
```

```{sql connection=con}
SELECT DISTINCT DNO, SALARY FROM EMPLOYEE 
ORDER BY DNO, SALARY
```

4.  Exiba todas as informações sobre qualquer reserva natural em Montana que seja menor que 1.000 acres.
```{sql connection=con}
SELECT * FROM PRESERVE 
WHERE STATE = "MT" AND ACRES < 1000
```

5.  Exiba todas as informações sobre qualquer reserva natural cujo valor de ACRES esteja entre 1200 e 15000, inclusive.
```{sql connection=con}
SELECT * FROM PRESERVE 
WHERE ACRES >= 1200 AND ACRES <= 15000
```

6.  Exiba todas as informações sobre qualquer reserva natural localizada em Montana que não possua taxa de entrada e seja maior que 10.000 acres.
```{sql connection=con}
SELECT * FROM PRESERVE
WHERE STATE = "MT" AND NOT FEE <> 0 AND ACRES > 10000
```

7.  Exiba todas as informações sobre as reservas naturais localizadas em Montana ou Massachusetts.
```{sql connection=con}
SELECT * FROM PRESERVE 
WHERE STATE = "MT" OR STATE = "MS"
```

8.  Exiba todas as informações sobre qualquer reserva natural localizada em Montana ou qualquer reserva que seja menor que 1.000 acres.
```{sql connection=con}
SELECT * FROM PRESERVE
WHERE STATE = "MT" OR ACRES < 1000
```

9.  Exiba o número e o nome de qualquer reserva natural que possua taxa de entrada que não seja igual a zero.
```{sql connection=con}
SELECT * FROM PRESERVE
WHERE NOT FEE = 0
```

10. Exiba o número e o nome das reservas naturais que não possuem taxa de entrada de US$ 3,00 e não possuem taxa de US$ 10,00.
```{sql connection=con}
SELECT * FROM PRESERVE 
WHERE NOT FEE = 3 AND NOT FEE = 10
```

11. Exiba todas as informações sobre qualquer reserva natural localizada no Arizona que não possua taxa de entrada, ou qualquer reserva que seja menor que 100 acres (independentemente de seus valores de STATE e FEE).
```{sql connection=con}
SELECT * FROM PRESERVE 
WHERE (STATE = "AZ" AND FEE = 0) OR ACRES < 100
```

12. Exiba todas as informações sobre qualquer reserva natural que seja menor que 1.000 acres e tenha taxa de entrada de zero dólares ou esteja localizada no Arizona.
```{sql connection=con}
SELECT * FROM PRESERVE
WHERE ACRES < 1000 AND (FEE = 0 OR STATE = "AZ")
```

13. Selecione todas as informações sobre qualquer reserva natural com taxa de entrada que não seja maior que zero, ou qualquer outra reserva, independentemente de sua taxa, que esteja localizada em Montana e seja maior que 1.000 acres.
```{sql connection=con}
SELECT * FROM PRESERVE
WHERE NOT FEE > 0 OR (STATE = "MT" AND ACRES > 1000)
```

14. Exiba todas as informações sobre todas as reservas naturais, exceto aquelas reservas de Montana sem taxa de entrada.
```{sql connection=con}
SELECT * FROM PRESERVE
WHERE NOT STATE = "MT"
```

15. As seguintes cláusulas WHERE são logicamente equivalentes?
- `WHERE STATE = 'MA' AND (ACRES > 1000 OR FEE = 0.0)`
- `WHERE (STATE = 'MA' AND ACRES > 1000) OR (STATE = 'MA' AND FEE = 0.0)`

**Resposta:** Sim, as duas cláusulas WHERE são logicamente equivalentes. Isso ocorre devido à propriedade distributiva dos operadores lógicos (AND e OR), que é uma regra de equivalência.

16. As seguintes cláusulas WHERE são logicamente equivalentes?
- `WHERE STATE = 'MA' OR (ACRES > 1000 AND FEE = 0.0)`
- `WHERE (STATE = 'MA' OR ACRES > 1000) AND (STATE = 'MA' OR FEE = 0.0)`

**Resposta:** Sim, as duas cláusulas WHERE são logicamente equivalentes. Isso ocorre devido à propriedade distributiva do operador lógico OR sobre o operador AND. 

17. As seguintes cláusulas WHERE são logicamente equivalentes?
- `WHERE NOT (ACRES < 50 AND STATE = 'MA')`
- `WHERE NOT ACRES < 50 AND NOT STATE = 'MA'`
- `WHERE ACRES >= 50 OR STATE <> 'MA'`

**Resposta:** A Cláusula 1 e a Cláusula 3 são logicamente equivalentes entre si, mas a Cláusula 2 é diferente delas.

18.  As seguintes cláusulas WHERE são logicamente equivalentes?
- `WHERE NOT (ACRES < 50 OR STATE = 'MA')`
- `WHERE NOT ACRES < 50 OR NOT STATE = 'MA'`
- `WHERE NOT ACRES < 50 AND NOT STATE = 'MA'`

**Resposta:** A Cláusula 1 e a Cláusula 3 são logicamente equivalentes entre si, mas a Cláusula 2 é diferente delas. Isso ocorre devido à Lei de De Morgan para a negação da disjunção (OR),que estabelece que, ao negar uma expressão inteira que usa OR, é preciso negar cada condição individualmente e trocar o OR por AND.


## Horarário 
```{r}
Sys.setenv(TZ = "America/Sao_Paulo")
Sys.time()
```
